【裁判字號】    85,台上,4914
【裁判日期】    851017
【裁判案由】    偽造文書
【裁判全文】
最高法院刑事判決                              八十五年度台上字第四九一四號
    上訴人  甲○○
右上訴人因偽造文書案件，不服台灣高等法院中華民國八十四年十二月五日第二審判
決（八十四年度上訴字第五九六四號，起訴案號：台灣台北地方法院檢察署八十四年
度偵字第一二○○二號），提起上訴，本院判決如左：
    主  文
上訴駁回。
    理  由
按刑事訴訟法第三百七十七條規定：上訴於第三審法院，非以判決違背法令為理由，
不得為之。是提起第三審上訴，應以原判決違背法令為理由，係屬法定要件。如果上
訴理由狀並未依據卷內訴訟資料，具體指摘原判決不適用何種法則或如何適用不當，
或所指摘原判決違法情事，顯與法律規定得為第三審上訴理由之違法情形，不相適合
時，均應認其上訴為違背法律上之程式，予以駁回。本件上訴人甲○○上訴意旨略稱
：(一)、按被告之自白，不得作為有罪判決之唯一證據，仍應調查其他必要之證據，以
察其是否與事實相符；又共同被告所為不利於己之供述，固得採為其他共同被告犯罪
之證據，惟此項不利於己之陳述，仍應調查其他必要證據，以察其是否與事實相符，
自難專憑此項供述，為其他被告犯罪事實之認定。或經刑事訴訟法第一百五十六條第
二項定有明文，或經本院著有判例。原判決係以同案業已判刑確定之被告陳雅萍在偵
審中自白稱：是上訴人囑咐伊將以前台新銀行之匯款回條，變造已匯款資料，傳真予
范為超，以取信范為超業已匯款等語，遽認定上訴人參與變造該匯款回條，並未調查
其他證據，以察陳雅萍之供述是否與事實相符，即為不利於上訴人之判決，顯有違背
法令。(二)、依刑事訴訟法第二百七十二條規定：「第一次審判期日之傳票，至遲應於
七日前送達。……」。原審傳訊上訴人第一次到庭審判之期日為民國八十四年十一月
十四日上午十時十分，惟上訴人於同月十一日方收受該傳票，其送達不合法，故上訴
人拒絕到庭。原審又傳喚上訴人應於同月二十八日到庭，但該日上訴人因故無法到庭
，曾向原審陳明，則該日上訴人之不到庭自有正當之理由。原審未察，竟不待上訴人
到庭陳述，逕為缺席判決，於法亦屬有違。(三)、刑事訴訟法第二百九十條規定：「審
判長於宣示辯論終結前，最後應詢問被告有無陳述」。上訴人既有正當理由不到庭，
已如前述，原審不予上訴人有辯解陳述之機會，僅依書面審理而認定上訴人之犯行，
亦有同法第三百七十九條第十一款之違誤。然查原判決認定上訴人與同案被告陳雅萍
共同於八十四年五月十一日下午三時三十分至四時許，行使變造之台新銀行匯款回條
等事實，業已說明其所憑之證據及其認定之理由，且陳雅萍在偵審中先後供稱：「八
十四年五月十一日下午，范為超（上訴人之債權人）打電話問我：甲○○有否匯款給
他﹖我答不知道……然後我打電話給甲○○，甲○○叫我應付一下，將以前匯款收據
（回條）圓戳更改日期，傳真給范為超……」。「她（指上訴人）說：桌上有其寫一
張紙條，叫我參考，我也拿以前的（匯款回條）參考，並照抄姓名、金額、帳號後，
再傳真給范為超」（見偵查卷第十頁，第一審卷第十九頁）。上訴人亦自白稱：「我
出門時是有寫一張紙條放在桌上」。「我們（行使變造匯款回條）只是讓范先生（指
范為超）知道我公司有該筆款，一定會匯給他」等語（見第一審卷第十九頁及其反面
）。並有上訴人囑陳雅萍變造之台新銀行匯款回條（影本）在卷可稽（放置在偵查卷
第十二頁證物袋內）。復經證人范為超、高華穗、游寶蓮等供證上訴人等行使上開變
造匯款回條甚詳。足見陳雅萍之陳述及上訴人之自白，均與事實相符，自難漫指原審
採證違法或有未盡職權調查之能事。次按就審時間，以第一次審判期日之傳喚為限，
此觀刑事訴訟法第二百七十二條之規定甚明。原審第一次即八十四年十一月十四日審
判期日之傳票，係於同月十一日送達上訴人收受，屆期上訴人未到庭，原審乃指定同
月二十八日為第二次審判期日，該期日之傳票雖於同月二十二日送達上訴人，但第二
次審判期日之傳喚，並無就審期間之規定，難謂其送達為不合法。況就審期間係為使
被告有充分準備實行其防禦權而設，上訴人於同年十一月十一日收受原審第一次審判
期日傳票時起，至同月二十八日之第二次審判期日止，其間相隔已有十六日之久，且
上訴人在原審所選任之辯護人劉緒倫律師，早於同月二十一日至原審閱卷，有其閱卷
單在卷為憑（見原審卷第十六頁）。足證上訴人已能充分準備而行使其防禦權。縱上
訴人又稱：第二次審判期日，伊係因故而不能到庭云云。惟究竟係因何故而不能到庭
，未據上訴人具狀或言詞向原審陳明並聲請改期審判，有原審卷宗可稽，如何能徒憑
上訴人事後藉詞「因故」即謂其不到庭有正當之理由﹖從而原審依據刑事訴訟法第三
百七十一條規定，不待上訴人陳述逕行判決，其踐行之訴訟程序，尚難謂有何瑕疵。
上訴人既無正當理由不到庭，原審審判長無從於宣示辯論終結前，詢問上訴人最後有
無陳述，自亦無刑事訴訟法第三百七十九條第十一款之違法。綜上所述，上訴意旨所
指摘各點，均與法律規定得為第三審上訴理由之違法情形不相適合，是其上訴違背法
律上之程式，應予駁回。
據上論結，應依刑事訴訟法第三百九十五條前段，判決如主文。
中      華      民      國    八十五    年      十      月     十七     日
                              最高法院刑事第六庭
                                  審判長法官  董  明  霈
                                        法官  丁  錦  清
                                        法官  楊  商  江
                                        法官  賴  忠  星
                                        法官  林  茂  雄
      右正本證明與原本無異
                                              書  記  官
中      華      民      國    八十五    年      十      月    二十四    日


司法院資訊處製作；財團法人民間司法改革基金會備份。
